【裁判字號】    90,訴,1208
【裁判日期】    900803
【裁判案由】    侵權行為損害賠償
【裁判全文】
臺灣臺南地方法院民事裁定                          九十年度訴字第一二○八號
    原      告  乙○○○
    被      告  甲 ○ ○
                丙 ○ ○
右當事人間因詐欺案件，經原告提起刑事附帶民事訴訟請求侵權行為損害賠償，經本
院刑事庭裁定移送前來，本院裁定如左：
原告之訴駁回。
訴訟費用由原告負擔。
一、按因犯罪而受損害之人，於刑事訴訟程序得附帶提起民事訴訟，對於被告及依民
    法負賠償責任之人，請求回復其損害，刑事訴訟法第四百八十七條第一項定有明
    文。且刑事庭依刑事訴訟法第五百零四條第一項之規定，將附帶之民事訴訟移送
    於民事庭，該附帶民事訴訟起訴合法與否，自應依刑事訴訟法予以判斷，不得於
    移送民事庭後，將關於民事訴訟之法規，溯及於附帶民事訴訟提起之時而適用之
    ，遂認附帶民事訴訟為合法，又刑事庭移送民事庭之附帶民事訴訟，僅移送前之
    訴訟行為準用關於刑事訴訟之規定，若移送後之訴訟程序，則應適用民事訴訟法
    ，故附帶民事訴訟之提起，若不合刑事訴訟法第四百八十七條所定之要件而有不
    合法情形時，因其移送後之訴訟程序，應適用民事訴訟法，即屬同法第二百四十
    九條第一項第六款所謂起訴不備其他要件，仍應依該條項款之規定，以裁定駁回
    之（最高法院四十一年台上字第五十號判例、四十四年台抗字第四號裁定參照）
    。
二、本件原告以被告共同基於意圖為自己不法所有之概括犯意，自民國（下同）八十
    五年十一月間某日起至八十六年三月十一日止，明知渠等已無支付能力，推由被
    告丙○○連續向原告佯稱渠等經濟信用良好，使原告陷入錯誤而交付二克拉鑽石
    及鑽台、桃型南洋珠旁鑲Ｔ鑽、黃金手錶（一四五‧五分）、黃金鑲古錢玉手鍊
    （九九０分）、藍寶金戒指（九九０分）、鑽石金戒指（男台）、鑲玉金戒指、
    鑽石二顆一克拉及０‧七克拉（含鑽台）等物，迄至八十六年三月十三日左右，
    被告逃匿無蹤，原告始知受騙，因認被告涉犯詐欺罪，而於刑事訴訟程序附帶提
    起民事訴訟，請求判令被告連帶將前開詐欺所得之物品返還原告，如不能返還時
    ，應按時價折算新台幣，嗣該附帶之民事訴訟，經刑事庭依刑事訴訟法第五百零
    四條第一項規定，以裁定移送民事庭。惟查：原告所主張前開被告詐欺之事實，
    業經本院刑事庭認不能證明被告涉犯詐欺罪，然因公訴意旨認該部分與經認定有
    罪而論罪科刑部分有連續犯之裁判上一罪關係，故不另為無罪之諭知，有本院九
    十年度易緝字第三四號刑事判決書附卷可稽，是原告顯非因被告犯罪而受損害之
    人，揆諸前開說明，原告於刑事訴訟程序提起本件附帶民事訴訟，即非合法，該
    附帶民事訴訟經刑事庭移送民事庭審理，即屬民事訴訟法第二百四十九條第一項
    第六款所謂起訴不備其他要件，應以裁定駁回之。至原告於刑事訴訟程序所附帶
    提起之民事訴訟中，另以被告共同向其詐欺金錢，而請求判令被告連帶賠償其新
    台幣六十五萬元及法定遲延利息部分，則由本院另行判決，附此敘明。
三、依民事訴訟法第二百四十九條第一項第六款、第九十五條、第七十八條，裁定如
    主文。
中      華      民      國     九十     年      八      月      三      日
                                  臺灣臺南地方法院民事第三庭
~B法      官  葉惠玲
右為正本係照原本作成。
如對本裁定抗告須於裁定送達後十日內向本院提出抗告狀
中      華      民      國     九十     年      八      月      三      日
~B法院書記官  李珍瑩


司法院資訊處製作；財團法人民間司法改革基金會備份。
